臺灣臺北地方法院刑事判決　　　　　　　 96年度訴字第833號
　　公　訴　人　臺灣臺北地方法院檢察署檢察官
　　被　　　告　丙○○
上列被告因違反稅捐稽徵法等案件，經檢察官提起公訴（九十五
年度偵字第二四四四八號），本院判決如下：
    主  文
丙○○行使從事業務之人，明知為不實之事項，而登載於其業務
上作成之文書，足以生損害於公眾及他人，處有期徒刑伍月，如
易科罰金，以銀元參佰元即新臺幣玖佰元折算壹日，減為有期徒
刑貳月又拾伍日，如易科罰金，以銀元參佰元即新臺幣玖佰元折
算壹日。緩刑貳年。
被訴違反稅捐稽徵法部分無罪。
    事  實
一、丙○○於民國九十二、九十三年間，係址設臺北市○○○路
    ○段三十六巷一號一樓「伊碟科技有限公司」（下稱伊碟公
    司）之董事，為公司法第八條所稱之公司負責人，並以製作
    員工各類所得扣繳暨免扣繳憑單為其附隨業務，為從事業務
    之人。詎丙○○明知其父母乙○○、甲○○於民國九十二年
    間，並未在伊碟公司工作領取薪資，竟基於行使業務上登載
    不實文書之犯意，於九十三年元月間某日伊碟公司向財政部
    臺北市國稅局辦理八十七年度營利事業所得稅結算申報之際
    ，於其業務上製作之伊碟公司員工九十二年度各類所得扣繳
    暨免扣繳憑單上不實登載乙○○、甲○○各向伊碟公司領取
    新臺幣（下同）一百九十五萬一千七百五十元之薪資所得，
    並據以製作伊碟公司九十二年度營利事業所得稅結算申報書
    ，持向財政部臺北市國稅局申報而行使之，足以生損害於乙○○、甲○○及稅捐稽徵機關審核營利事業所得各項收入及
    支出數額之正確性（不另成立逃漏稅捐罪，詳後述）。
二、案經乙○○、甲○○訴由臺北市政府警察局中山分局報告臺
    灣臺北地方法院檢察署檢察官偵查起訴。
    理  由
壹、有罪部分（即行使業務上登載不實文書部分）：
一、本判決認定事實所引用之證據資料，業據當事人於本院最後
    審理期日調查證據時陳明同意引用為本案證據（見本院九十
    六年九月十三日審理筆錄），本院審酌該等言詞供述及書面
    作成時之情況認為適當，依刑事訴訟法第一百五十九條之五
    之規定，均有證據能力，合先敘明。
二、上揭事實，業據被告丙○○於本院審理中坦承不諱（見本院
    九十六年九月十三日審理筆錄），且據證人即告訴人乙○○
    、甲○○於警詢及偵查中證述綦詳，並有財政部臺北市國稅
    局九十六年八月二十七日財北國稅審三字第○九六○○七九
    ○二九號函檢附伊碟公司九十二年度營利事業所得稅結算申
    報資料、九十二年度綜合所得稅ＢＡＮ給付清單、財政部臺
    灣省中區國稅局告訴人綜合所得稅核定通知書及行政執行案
    件移送書、法務部行政執行署行政執行處通知等件附卷可稽
    ，足認被告出於任意性之自白與事實相符，而堪採信。本件
    被告犯罪事證明確，應依法論科。
三、論罪科刑：
(一)、查被告行為後，刑法於九十四年一月七日修正，於九十四年
    二月二日公布，於九十五年七月一日施行。按行為後法律有
    變更者，適用行為時之法律，但行為後之法律有利於行為人
    者，適用最有利於行為人之法律，刑法第二條第一項定有明
    文，此條規定與刑法第一條罪刑法定主義契合，而貫徹法律
    禁止溯及既往原則，係規範行為後法律變更所生新舊法律比
    較適用之準據法；又刑法修正之比較新舊法，應就罪刑有關
    之共犯、未遂犯、想像競合犯、牽連犯、連續犯、結合犯，
    以及累犯加重、自首減輕暨其他法定加減原因（如身分加減
    ）與加減例等一切情形，綜其全部罪刑之結果而為比較，至
    緩刑應適用新法（最高法院九十五年度第八次刑庭會議決議
    參照）。查刑法第二百十六條、第二百十五條之行使業務上
    登載不實文書罪，其法定刑為「三年以下有期徒刑、拘役或
    五百元以下罰金」，而被告行為後施行之刑法第三十三條第
    五款規定罰金刑為新臺幣一千元以上，以百元計算之，被告
    行為時施行之同款則規定罰金刑為銀元一元（即新臺幣三元
    ）以上，經比較修正前、後之法律，以修正前之法律較有利
    於被告，是本件應適用修正前之刑法相關規定。
(二)、按所得稅扣繳義務人，依所得稅法第八十九條第三項或同法
    第九十二條規定，填發免扣繳憑單或扣繳憑單，旨在使稅捐
    稽徵機關蒐集及掌握課稅資料，以利稅捐稽徵，則員工薪資
    扣繳暨免扣繳憑單，係證明全年度支付員工薪資及代為扣繳
    綜合所得稅之情形，為徵、繳雙方課徵與申報綜合所得稅之
    依據，其既非造具記帳憑證所根據之憑證，亦非證明處理會
    計事項人員之責任，而為記帳所根據之憑證，自非商業會計
    法第十五條所規定之商業會計憑證（最高法院九十二年度臺
    上字第一一三六號裁判參照），又各類所得扣繳暨免扣繳憑
    單，係由扣繳義務人依所得稅法第九十二條規定所製作之單
    據，為業務上製作之文書（最高法院九十一年度臺上字第七
    四一一裁判意旨參照）；另營利事業所得稅結算申報書係所
    得稅法規定課以納稅義務人，就其上一年度所得總額，向該
    管稅捐稽徵機關，提出申報之一種義務，以為課稅稽徵之依
    據，性質非業務上登載之文書（最高法院七十二年度臺上字
    第五四五三號裁判意旨參照）。查被告於其業務上製作之伊
    碟公司員工九十二年度各類所得扣繳暨免扣繳憑單上不實登
    載乙○○、甲○○向伊碟公司領取薪資，並據以製作伊碟公
    司九十二年度營利事業所得稅結算申報書，持向財政部臺北
    市國稅局申報而行使，核其所為，係犯刑法第二百十六條、
    第二百十五條之行使業務上登載不實文書罪；其在乙○○、
    甲○○之各類所得扣繳暨免扣繳憑單上不實登載以持之申報
    營利事業所得稅，時間緊接，行為無從分割，為接續犯；其
    以明知不實之事項登載於業務上作成之文書之低度行為，應
    為行使之高度行為所吸收，不另論罪。爰審酌被告於犯罪後
    坦承犯行，尚有悔意，暨被告之生活狀況、品行、智識程度
    等一切情狀，量處如主文所示之刑；又被告行為時之刑法第
    四十一條規定：「犯最重本刑為五年以下有期徒刑以下之刑
    之罪，而受六個月以下有期徒刑或拘役之宣告，因身體、教
    育、職業、家庭之關係或其他正當事由，執行顯有困難者，
    得以一元以上三元以下折算一日，易科罰金。但確因不執行
    所宣告之刑，難收矯正之效，或難以維持法秩序者，不在此
    限。併合處罰之數罪，均有前項情形，其應執行之刑逾六月
    者，亦同。」，且依其時罰金罰鍰提高標準條例第二條前段
    規定，就其原定數額提高為一百倍折算一日，即以銀元一百
    元至三百元（即新臺幣三百元至九百元）折算一日，而修正
    後之刑法第四十一條規定：「犯最重本刑為五年以下有期徒
    刑以下之刑之罪，而受六個月以下有期徒刑或拘役之宣告者
    ，得以新臺幣一千元、二千元或三千元折算一日，易科罰金
    。前項規定於數罪併罰，其應執行之刑未逾六月者，亦適用
    之。」，經比較修正前、後之易科罰金標準，以修正施行前
    之法律，較有利於被告，爰依修正前刑法第四十一條第一項
    前段規定，諭知易科罰金之折算標準，以資懲戒。
(三)、本件被告犯行使業務上登載不實文書罪之犯罪時間係於九十
    六年四月二十四日之前，且無中華民國九十六年罪犯減刑條
    例所定不得減刑之情形，爰依同條例第二條第一項第三款規
    定，減其宣告刑二分之一，並就減刑後之刑諭知易科罰金之
    折算標準。
(四)、末查被告前未曾受有期徒刑以上刑之宣告，有臺灣高等法院
    被告前案紀錄表附卷可稽，因一時失慮而觸犯本案犯行，於
    犯罪後坦承不諱，且已獲告訴人原諒，有告訴人提出之刑事
    陳報狀一紙在卷足參，被告經此偵審程序及刑之宣告後，當
    知所警惕，信無再犯之虞，本院認前開對其所宣告之刑以暫
    不執行為適當，爰併依刑法第七十四條第一項第一款規定，
    宣告緩刑二年，以啟自新。
貳、無罪部分（即被訴違反稅捐稽徵法部分）：
一、公訴意旨另以：被告丙○○前揭於其業務上製作之伊碟公司
    員工九十二年度各類所得扣繳暨免扣繳憑單上，不實登載告
    訴人乙○○、甲○○向伊碟公司領取薪資，並據以製作伊碟
    公司九十二年度營利事業所得稅結算申報書，持向財政部臺
    北市國稅局申報而行使之行為，係以虛列營業成本之不正方
    法逃漏稅捐，因認被告另涉犯稅捐稽徵法第四十七條、第四
    十一條第一款之公司負責人以不正當方法逃漏稅捐罪，並認
    與前揭刑法第二百十六條、第二百十五條之行使業務上登載
    不實文書罪為數罪併罰關係。
二、按犯罪事實應依證據認定之，無證據不得認定犯罪事實，又
    不能證明被告犯罪者應諭知無罪之判決，刑事訴訟法第一百
    五十四條第二項、第三百零一條第一項分別定有明文。次按
    稅捐稽徵法之逃漏稅捐罪，係結果犯，並無處罰未遂之規定
    ，須以發生逃漏稅捐之結果為成立要件（最高法院八十三年
    度臺上字第二一五七號裁判意旨參照）。
三、查被告前揭虛報告訴人於九十二年度在伊碟公司領取薪資之
    行為，是否因而逃漏伊碟公司稅捐乙節，經本院於審理中函
    詢財政部臺北市國稅局，覆稱：伊碟公司九十二年度營利事
    業所得稅課稅所得額經核定為虧損七百五十八萬七千七百六
    十一元，縱虛報乙○○、甲○○薪資各一百九十五萬一千七
    百五十元屬實，仍無應補徵稅捐等情，有財政部臺北市國稅
    局九十六年八月二十七日財北國稅審三字第○九六○○七九
    ○二九號函附卷可稽，是本件被告前揭行為，並未造成逃漏
    伊碟公司稅捐之實害結果，依前述說明，自不構成稅捐稽徵
    法第四十七條、第四十一條第一款之公司負責人以不正當方
    法逃漏稅捐罪。本件公訴人所舉之證據，不足證明被告有違
    反稅捐稽徵法犯行，此外，本院復查無其他積極證據足認被
    告有公訴人所指之犯罪，揆諸前揭說明，不能證明被告此節
    犯罪，自應為被告無罪之諭知。
據上論斷，應依刑事訴訟法第二百九十九條第一項前段、第三百
零一條第一項，刑法第二條第一項前段、第二百十六條、第二百
十五條、第七十四條第一項第一款，修正前刑法第四十一條第一
項前段，刑法施行法第一條之一，修正前罰金罰鍰提高標準條例
第二條，現行法規所定貨幣單位折算新臺幣條例第二條，中華民
國九十六年罪犯減刑條例第二條第一項第三款、第七條、第九條
，判決如主文。
本案經檢察官王鑫健到庭執行職務
中　　華　　民　　國　九十六　年　　九  　月　二十九　日
                  刑事第八庭審判長法  官  陳  德  民
                                  法  官  唐　于　智
                                  法  官  孫  曉  青
上正本證明與原本無異。
如不服本判決應於送達後十日內向本院提出上訴狀。
                                  書記官　郭　錦　賢
中　　華　　民　　國　九十六　年　　九  　月　二十九　日
附錄本案論罪科刑法條全文
中華民國刑法第二百十六條
行使第二百十條至第二百十五條之文書者，依偽造、變造文書或
登載不實事項或使登載不實事項之規定處斷。
中華民國刑法第二百十五條
從事業務之人，明知為不實之事項，而登載於其業務上作成之文
書，足以生損害於公眾或他人者，處三年以下有期徒刑、拘役或
五百元以下罰金。
